臺灣臺北地方法院刑事判決　　　　　　　　　　　　九十二年度易字第一四三六號
　　公　訴　人　臺灣臺北地方法院檢察署檢察官
　　被　　　告　丙○○
　　　　　　　　甲○○
　　　　　　　　辛○○
　　　　　　　　丁○○
右列被告等因妨害自由案件，經檢察官提起公訴（九十一年度偵字第一四七八八號）
，本院判決如左：
    主      文
丙○○、甲○○、辛○○、丁○○均無罪。
    理      由
一、公訴意旨略以：丙○○因不滿戊○○積欠債務久未清償，於民國九十一年一月三
    日晚上七時三十分許，夥同甲○○（綽號阿峰）、辛○○（綽號阿平）、丁○○
    （綽號烏賊）及綽號「小隻」之姓名不詳男子，共同前往臺北市○○區○○路五
    號三樓戊○○租屋處討債，丙○○等人要求戊○○立刻還錢，戊○○因無現金，
    乃取出金項鍊一條抵債，惟丙○○等人仍不滿足，一再索討，戊○○心生畏懼，
    不得已始同意渠等要求，將所有車號八Ｂ─七四七六號自用小客車典當還錢，丁○○乃留現場看管在臥房之戊○○女友己○○；丙○○、辛○○、甲○○、「小
    隻」等四人則強押戊○○上車前往臺北市○○區○○路四段一三八號京華城地下
    六樓之停車場取車，再前往臺北市○○區○○路四段三九一號庚○○所經營之「
    大亞融資當舖」典當，扣除三個月利息及倉棧費，丙○○取走餘款新臺幣（下同
    ）十五萬一千六百元抵債，渠等始行離去，因認丙○○、甲○○、辛○○、丁○○涉犯刑法第三百零四條第一項之強制罪嫌云云。
二、按犯罪事實應依證據認定之，無證據不得認定犯罪事實，刑事訴訟法第一百五十
    四條第二項定有明文；又不能證明被告犯罪者，應諭知無罪之判決，同法第三百
    零一條第一項亦有明定。次按認定犯罪事實所憑之證據，雖不以直接證據為限，
    間接證據亦包括在內；然而無論直接或間接證據，其為訴訟上之證明，須於通常
    一般之人均不致有所懷疑，而得確信其為真實之程度者，始得據為有罪之認定，
    倘其證明尚未達到此一程度，而有合理之懷疑存在時，即應為有利於被告之認定
    ，更不必有何有利之證據，最高法院三十年上字第八一六號判例、七十六年台上
    字第四九八六號判例參照。再按告訴人之告訴，係以使被告受刑事訴追為目的，
    是其陳述是否與事實相符，仍應調查其他證據以資審認，最高法院亦著有五十二
    年台上字第一三○○號判例可參。
三、公訴人認被告丙○○等人涉犯強制罪嫌，無非係以：被告丙○○、甲○○、丁○○、辛○○等人於九十一年一月三日下午七時三十分許至告訴人戊○○住處，強
    押戊○○至「大亞融資當鋪」典當車輛，並由被告丁○○留在戊○○住處看守戊○○女友己○○，戊○○在當鋪當得款項，隨即交予被告甲○○等事實，業據告
    訴人戊○○及證人己○○指證綦詳，並據證人乙○○證稱被告丙○○等人前往告
    訴人戊○○住處討債，伊有燒毀告訴人名義之本票，丁○○有進臥房等語，證人
    即「大亞融資當鋪」負責人庚○○亦證稱告訴人曾與被告等人至其當鋪典當汽車
    等情，為其主要論據。訊據被告等人堅決否認有何強制犯行，被告丙○○辯稱：
    因戊○○積欠伊款項，伊遂與甲○○、辛○○、丁○○、綽號「小隻」等人前往
    戊○○住處，當時有國中同學乙○○在場，戊○○提議將其車輛典當，渠等遂與
    戊○○前往京華城地下停車場取車，由戊○○駕車前往當鋪，將典當所得款項交
    給伊，伊將戊○○先前簽發之本票交還戊○○，戊○○再轉交乙○○燒毀，並無
    強押戊○○取車典當之情形；被告甲○○辯以：當天確實有去戊○○家，但並未
    強押戊○○典當車子，是戊○○自己要典當的，車子也是他自己開的等語；被告
    辛○○辯稱：當日伊與丙○○等人在京華城逛街，丙○○說要去其朋友戊○○住
    處聊天，後來丙○○、戊○○提及債務問題，戊○○遂提議將其車輛典當，伊與
    甲○○、丙○○、戊○○等人遂一同前往當鋪，所得款項由戊○○交給甲○○，
    再轉交丙○○，丙○○即當場將本票交還戊○○，並無限制戊○○行動自由之情
    形等語；被告丁○○則以：當天確實有去戊○○家，丙○○雖與戊○○有債務糾
    紛，惟並未強押戊○○典當車子，伊並未一同前往典當車子，因車子坐不下，伊
    就留在戊○○住處與其友人乙○○聊天，當天戊○○女友均在房間睡覺，伊並未
    看管其女友不准對外聯絡等語。經查：
  (一)公訴人認被告等人涉有強制罪嫌，無非係以告訴人戊○○之指訴，及證人己○○
    、乙○○、庚○○之證言為其主要論據。查告訴人固於警詢時指稱：「我因為遭
    丙○○夥同綽號『阿平』（按即辛○○）、『阿峰』（按即甲○○）、『烏賊』
    （按即丁○○）及另一男子等五人前來我家不知何故要我交出現金，因我未有多
    餘現金，就要將我所有之八Ｂ─七四七六號自小客車拿去典當換取現金，遂強押
    我至八德路四段京華城地下六樓停車場取車，並一路強押我至八德路四段三九一
    號之『大亞融資當鋪』將車典當」、「丙○○一進入我住處即叫綽號『烏賊』男
    子將屋內電話線拔掉並將手機控制不准對外聯絡，綽號『阿峰』之男子即揚言問
    我是否要捐腎，並向我告知要我將錢拿出來，有沒有比較有價值物品交出來，我
    便告訴『阿峰』只有金項鍊一條約三兩重，但『阿峰』並不滿意，丙○○向『阿
    峰』告知我有一部自小客車，即強押我至停車場取車典當，在這期間一直控制我
    行動，由另一不知名男子及綽號『阿平』在我身旁看管，典當期間『烏賊』在我
    家看管我女朋友己○○不准對外聯絡」等語（見九十一年度偵字第一四七八八號
    卷，第七頁），證人即告訴人之女友己○○亦於警詢時證稱：「我當時因為在房
    內只有聽到有人在講話及看見我男友及另二不詳男子進入我房間拿行動電話及金
    項鍊並拔下房內電話線，另外我有聽到他們在客廳講話，其中有一男子跟我男朋
    友說『如果不拿錢出來，要帶我走』」、「我當時都在房間睡覺，因為他們有人
    在客廳等候所以我不敢出房間門」（見前揭偵查卷第二四頁），復於偵查中證稱
    ：「戊○○有來回我的房間好幾次，一次拿項鍊，一次拿手機，我還聽到有人向
    戊○○說：你不是還有車嗎？」、「我在房裡聽到有人說：『我樓下還有人』，
    所以我認為我行動已遭受控制，而且我的房間裡還有人走來走去，我知道他在看
    我」云云（見同前偵查卷第六五頁）。
  (二)惟查，被告等人前往告訴人家中後，係由被告丙○○與告訴人談及欠款債務之事
    ，告訴人答應還錢後，即進入房間拿取項鍊及手機，嗣因該等物品價值不足清償
    債務，告訴人復主動表示可提供自小客車至當鋪典當，迄典當完畢後，被告丙○○亦將告訴人簽發之本票返還予告訴人，告訴人再將之轉交乙○○燒毀，告訴人
    與被告丙○○、甲○○、辛○○外出典當期間，被告丁○○與乙○○在告訴人家
    中等候，告訴人之女友己○○均在房內睡覺，過程中並無強制脅迫或限制告訴人
    及其女友自由等事實，業據當時同在現場之證人乙○○於警詢、偵查中證述明確
    ，其並於本院審理時證稱：「我那天在戊○○家裡與他聊天，我到戊○○家裡四
    、五分鐘左右，被告丙○○等四人就來了，他們沒有說要做什麼，被告他們來的
    時候，是戊○○開門的，因為大家是同學，所以就在那裡聊天，聊了沒有多久，
    丙○○問戊○○欠的錢，能否還給他，戊○○答應要還錢，就進去房間拿項鍊還
    有手機，說要還給丙○○」、「（丙○○有無同意收下？）沒有同意收下，並說
    那些東西不夠還他的錢。後來戊○○說他有車子，先拿去典當，然後還給丙○○
    」、「（他們有無提到債務金額？）不太清楚，有講好像欠十幾萬元，是丙○○
    跟戊○○說欠他十幾萬元」、「（戊○○說要典當車子還債，丙○○有何反應？
    ）丙○○說好，戊○○就帶他們去」、「（有哪些人去？）加上戊○○共有五人
    ，包括丙○○、小隻、辛○○、甲○○都有一起前往當舖」、「（他們去典當車
    子，你在那裡？）我在戊○○家裡，我有跟烏賊在家裡，烏賊就是被告丁○○」
    、「（是否有見到丙○○交給戊○○所謂的本票？）有。是戊○○在送他們出去
    之後，走了之後拿二張本票給我，叫我燒掉，我沒有看到上面的金額。本票上面
    有戊○○簽的名字，我拿到二張本票就撕一撕燒掉」、「（你燒本票的時候，戊○○是否在場？）有，他在旁邊」、「（九十一年一月三日，你在戊○○家裡，
    有無看到己○○？）沒有看到，但我知道她在房間睡覺，一直到我離開，她都沒
    有出來」、「（是否知道戊○○主張要還債的手機、項鍊是何人所有？）都是從
    戊○○的房間拿出來的，我不知道是誰的」、「（丙○○向戊○○要債的時候，
    甲○○、辛○○、小隻、丁○○等人有無表示如果不還錢會有什麼後果？）沒有
    」、「（戊○○跟丙○○等人出去之後，你與丁○○、己○○在戊○○家裡做什
    麼？）己○○在房間沒有出來，我跟丁○○坐在客廳，一人坐一邊在看電視」、
    「（這段期間，丁○○有無進入己○○的房間？）沒有」等語綦詳（見本院卷第
    一二五至一二八頁），核與被告等人辯稱係告訴人自願將車輛典當償還欠款，並
    無強迫或妨害其自由等情，相符一致，而與告訴人指訴係遭強押取車典當云云，
    有所不合。又被告丙○○、甲○○、賴凱平與告訴人前往臺北市○○區○○路四
    段三九一號之「大亞融資當鋪」典當八Ｂ─七四七六號自用小客車，其間告訴人
    神情正常，並無被強押之情形，亦據該當鋪負責人庚○○於警詢及偵查中證述明
    確，其並於本院審理時證稱：「全部進來的有三人，甲○○先進來問說要當車子
    ，要什麼資料，我說要車主本人，我問他是否你的車子，他說不是。他說車主在
    外面，然後戊○○就自己一個人走進來，但是後面有一個人跟著進來，最後全部
    有三個人進來，包括戊○○、甲○○、另外一個人我現在不確定」、「（他們從
    外面進來的時候，這二個人與戊○○距離多遠？）沒有貼身，是正常的走進來，
    甲○○先進來，戊○○進來後，另一個人再進來」、「（當時戊○○有無說什麼
    ？）我問他是否是車主本人，他告訴我是，而且說他要典當車子，我有問他們是
    什麼關係，戊○○說是朋友關係，戊○○他的臉色很正常」等語在卷（見本院卷
    第一○七頁），核與被告等人辯稱並無強押告訴人前往當鋪等語，亦屬相符，益
    徵告訴人之指訴與事實有所出入齟齬。
  (三)證人己○○雖於警詢時證稱：伊在房間看見男友戊○○及另二不詳男子進入伊房
    間拿行動電話及金項鍊，並拔下房內電話線等語（見同前偵查卷第二四頁），惟
    此與告訴人於警詢指稱：被告丙○○叫綽號「烏賊」男子（丁○○）將屋內電話
    線拔掉，並將手機控制不准對外聯絡等語（見同前偵查卷第七頁反面），就究竟
    何人拔取電話線一節，已有不同，且證人己○○於本院審理時就拔取電話線之經
    過，竟證稱：「（戊○○進入房間，拔掉那一頭的電話線？）是拔掉拿出去，我
    知道他拔電話線，他好像是兩頭都拔掉，是將連接電話的線拔掉，我不記得他拔
    掉之後有無把電話拿出去」、「（電話線是否是戊○○拔掉？）我不確定」等語
    （見本院卷第八九至九十頁），足見證人己○○無法確定究否有人拔取房內電話
    線。又證人己○○始終自承其於被告等人前來時均於房內睡覺，並未出房門察看
    ，復於本院審理時證稱：伊不清楚告訴人與被告等人講話之內容（見本院卷第八
    六、八七頁），當時不知被告丙○○有在現場，被告等人全部離開後，告訴人才
    告訴伊何人到家裡等語（見本院卷第九二頁）。是證人己○○始終並未目睹被告
    等人有何強制或限制告訴人自由之動作，亦不清楚被告等人與告訴人對話之內容
    ，且係被告等人離去後方經由告訴人告知前來者為何人，則其泛稱遭人看管、行
    動自由遭限制云云，顯然無據，亦與證人乙○○證述情節不符，自難採為不利於
    被告等認定之依據。況依告訴人所言，其車輛係停放於臺北市○○區○○路四段
    一三八號京華城百貨地下停車場，「大亞融資當鋪」則位於八德路四段三九一號
    ，均屬人車往來眾多之地點，被告等人隨同告訴人前往當鋪之時間為晚間七時許
    ，亦非深夜或其他人煙稀少之時間，豈有可能如告訴人所指遭被告等人強押取車
    典當而未遭發覺之理？又公訴人雖聲請傳訊告訴人戊○○，惟經本院依其住居所
    傳訊，均遭退回而未能送達，有本院送達回證在卷可稽，經本院依法拘提告訴人
    ，亦因告訴人搬遷而拘提無著，有本院司法警察拘提報告書一紙附卷可憑（見本
    院卷第一一八頁），復據公訴人表示並無新的住址可供傳訊等語（見本院卷第一
    三○頁），本院自無從依公訴人之聲請傳訊告訴人到庭作證，爰予敘明。
四、綜右理由，本件告訴人指訴之內容既與證人乙○○、庚○○所證情節不合，亦與
    其他客觀事證不符，證人己○○所證亦有重大瑕疵，難以遽採，從而本件僅有告
    訴人於警詢及偵查中之單方指訴，依公訴人所提出之證據，尚不足以證明被告等
    確有公訴意旨所指之強制犯行。此外，復查無其他積極證據，足資證明被告等確
    有公訴人所指之上開犯行，既不能證明渠等犯罪，依法均應為無罪之諭知。
據上論斷，應依刑事訴訟法第三百零一條第一項，判決如主文。
本案經檢察官林黛利到庭執行職務
中　　　華　　　民　　　國　　九十三　　年　　　五　　　月　　 十三 　　日
                                      臺灣臺北地方法院刑事第十一庭
                                          審判長  法  官  劉方慈
                                                  法  官  朱夢蘋
                                                  法  官  林庚棟
右正本證明與原本無異。
如不服本判決，應於判決送達後十日內向本院提出上訴狀（應抄附繕本）。告訴人或
被害人如對於本判決不服者，應具備理由請求檢察官上訴，其上訴期間之計算係以檢
察官收受判決正本之日期為準。
                                                  書記官  殷玉芬
中　　　華　　　民　　　國　　九十三　　年　　　五　　　月　　十四　  　日
